【裁判字號】    99,毒抗,112
【裁判日期】    990503
【裁判案由】    聲請觀察勒戒
【裁判全文】
臺灣高等法院臺南分院刑事裁定  九十九年度毒抗字第一一二號
抗告人
即被告  甲○○
上列抗告人因違反毒品危害防制條例案件，不服臺灣雲林地方法
院九十九年度毒聲字第八十四號，中華民國九十九年三月廿九日
裁定（聲請案號：九十九年度毒偵字第二七三號），提起抗告，
本院裁定如下：
    主    文
抗告駁回。
    理    由
一、抗告意旨略以：抗告人因患有子宮肌瘤、Ｃ肝，子宮肌瘤病
    發時常痛無法走路、臉色蒼白、頭部暈眩，不得已情況下才
    施用第一級毒品來止痛，並已長到九．二公分，不知何時將
    因腫大而出血。抗告人已有悔改之心，陸續至雲林台大醫院
    斗六分院就診使用美沙冬替代療法，懇請鈞院再給抗告人一
    次機會，使抗告人得以繼續服用美沙冬替代療法云云。
二、按施用第一、二級毒品，毒品危害防制條例第十條定有處罰
    明文，本應科以刑罰。惟基於刑事政策，對合於一定條件之
    施用者，同條例第二十條、第二十三條規定，施以觀察、勒
    戒及強制戒治之保安處分。毒品危害防制條例所規定之觀察
    、勒戒處分，其立法意旨在幫助施用毒品者戒除毒癮，該處
    分之性質非為懲戒行為人，而係為消滅受處分人再次施用毒
    品之危險性，目的係在戒除行為人施用毒品身癮及心癮之措
    施；且觀察勒戒係導入一療程觀念，針對受處分人將來之危
    險所為預防、矯治措施之保安處分，以達教化與治療之目的
    ，以行為人具有危險性格為前提。
三、抗告人甲○○前犯違反毒品危害防制條例案件，經觀察、勒
    戒後，認無繼續施用毒品傾向，於民國（下同）九十一年十
    月二日戒治期滿，並由臺灣彰化地方法院檢察署九十一年度
    毒偵字第九二一號不起訴處分確定（見一審卷第一０頁）。
    詎於五年後，復基於施用第一級毒品海洛因之犯意，於九十
    九年一月十一日十四時許，在雲林縣斗南鎮○○路四六二號
    住處，將海洛因放入香菸內點燃後吸食其煙之方式，施用海
    洛因一次；復於九十九年一月十五日九時五十分許採尿回溯
    九十六小時內之某時，在不詳地點，以不詳方式，施用第二
    級毒品甲基安非他命一次，經採取抗告人尿液送檢測，以初
    步檢驗－ＥＩＡ酵素免疫法及確認檢驗－ＧＣ／ＭＳ氣相層
    析質譜儀法，檢驗結果呈嗎啡及甲基安非他命陽性反應等情
    ，有詮昕科技股份有限公司九十九年二月一日濫用藥物尿液
    檢驗報告、彰化縣警察局田中分局委託檢驗尿液代號與真實
    姓名對照認證單、彰化縣警察局田中分局扣押物品收據等附
    卷可稽（見警卷第七、八、十二頁）。抗告人施用第一級、
    第二級毒品犯行，足可認定。原審以抗告人「五年後再犯」
    施用第一級毒品海洛因及第二級毒品甲基安非他命，為戒除
    抗告人施用毒品惡習，使其能早日回歸社會，依檢察官聲請
    ，裁定抗告人應送勒戒處所觀察、勒戒。本院經核原裁定認
    事用法，均無違誤。抗告人抗告意旨：其身患子宮肌瘤，時
    常疼痛，並已服用美沙冬替代療法等語，然實施之觀察、勒
    戒目的係幫助施用毒品者戒除毒癮，戒除行為人施用毒品身
    癮及心癮，已足遮斷其施用毒品之毒癮，為期自新及協助其
    斷除毒癮。是抗告人提起抗告，為無理由，應予駁回。
四、據上論斷，應依刑事訴訟法第四百十二條規定，裁定如主文
    。
中    華    民    國    99    年    5     月    3     日
                  刑事第一庭審判長法官  茆  臺  雲
                                  法官  王  明  宏
                                  法官  蔡  長  林
以上正本證明與原本無異。
不得再抗告。
                                書記官  李  培  薇
中    華    民    國    99    年    5     月    3     日

司法院資訊處製作；財團法人民間司法改革基金會備份。
